【裁判字號】    89,自,23
【裁判日期】    890621
【裁判案由】    妨害名譽
【裁判全文】
臺灣屏東地方法院刑事判決                            八十九年度自字第二三號
    自訴人  乙○○
    被  告  甲○○
右被告因妨害名譽案件，經自訴人提起自訴，本院判決如左：
    主  文
甲○○公然侮辱人，處拘役貳拾日，如易科罰金，以參佰元折算壹日，緩刑貳年。
    事  實
一、甲○○為國立屏東科技大學水產養殖系教授，乙○○為同校系講師。甲○○前因
    乙○○妨害其名譽，而向本院提起侵權行為損害賠償訴訟，案經上訴至臺灣高等
    法院高雄分院。詎甲○○竟於民國八十八年九月二十九日下午四時二十分許，該
    民事侵權行為損害賠償事件審理時，在臺灣高等法院高雄分院民事第四庭，公然
    以「乙○○為屏東科技大學養殖系講師，學能不足，不知長進」等語，侮辱乙○
    ○。
二、案經乙○○提起自訴。
    理  由
一、訊據被告甲○○固坦承有於右揭時、地，講述「乙○○為屏東科技大學養殖系講
    師，學能不足，不知長進」等語，惟矢口否認有侮辱之意，辯稱：因自訴人先毀
    謗我，我則基於法庭上攻擊防禦方法之實施，才予以反駁，且自訴人學能不足，
    有事實證明，也有學生可以作證云云。經查：右揭犯罪事實，業據自訴人指訴綦
    詳，復經本院當庭勘驗臺灣高等法院高雄分院八十八年上易字第一○二號民事侵
    權行為損害賠償事件，八十八年九月二十九日下午四時二十分許行準備程序之錄
    音帶，被告甲○○確有於承審法官試行和解時，漫自訴人「學能不足，不知長
    進」等語，事證明確。至於被告雖辯稱：係實施法庭上攻擊防禦方法云云，惟查
    前開侵權行為損害賠償事件，肇因於自訴人妨害被告名譽，被告始起訴請求，是
    被告攻擊防禦範圍應僅限於自訴人有如何之侵權行為，及造成被告如何之損害，
    被告指稱自訴人學能不足等語，即已超越攻擊防禦之範圍。再者，被告雖又辯稱
    ：自訴人學能不足，有事實足資證明，亦有學生可以為證云云，然按刑法第三百
    十條毀謗罪之成立，必須意圖散布於眾，而指摘或傳述足以毀損他人名譽之具體
    事實，倘僅公然之辱或嘲弄，則屬刑法第三百零九條第一項公然侮辱罪範疇，
    二者之區別，若侮辱則無所謂事之真偽，至毀謗則於事之真偽應有分辨。是如前
    所述，本件被告僅空言漫自訴人，並未有具體事實之指摘，依上開說明，即無
    須再論被告其內容之真偽。綜上，被告所辯均不足採，其犯行堪以認定。
二、按刑法上之公然侮辱罪，須侮辱行為足使不特定人或多數人得以共見共聞始行成
    立，而其內容足以貶損他人社會評價之輕蔑行為。被告於公開審理之法庭，指稱
    具有國立屏東科技大學水產養殖系講師地位之自訴人「學能不足，不知長進」，
    客觀上已足以貶低他人對自訴人之社會評價，且自訴人亦因此感到人格受辱，核
    被告所為，係犯刑法第三百零九條第一項之公侮辱罪。爰審酌被告之品性、智識
    程度、犯罪之動機、手段、與自訴人之關係、自訴人所受之損害、及被告犯後之
    態度等一切情狀，量處如主文所示之刑，並諭知易科罰金之折算標準，以資儆懲
    。被告前未曾受有期徒刑以上刑之宣告，有卷附被告全國前案紀錄表及臺灣高等
    法院高雄分院八十七年上易字第二七一三號刑事判決可按，茲因被告認自訴人屢
    屢侮辱其在先，始一時失慮，致犯本罪，然因所犯情節尚非重大，本院以被告經
    此偵審程序，當知所警惕，信無再犯之虞，因認所宣告之刑，以暫不執行為適當
    ，併宣告緩刑二年，以勵自新。
三、另自訴意旨略以：甲○○於八十七年四月二十二日系教評會違法提臨時提案「請
    停聘水產養殖系乙○○講師案」，並於系教評會開完後，當日下午上水產養殖技
    術實習課時，向全班學生宣讀停聘案內容，而該停聘案記載自訴人「學能不足，
    不知長進」，因認甲○○涉有妨害名譽之罪嫌，自訴人曾向臺灣屏東地方法院檢
    察署檢察官提出告訴，然未經原檢察官處分，因而提起自訴。
四、按告訴或請求乃論之罪，已逾告訴期間者，應諭知不受理之判決；又按告訴乃論
    之罪，其告訴應自得為告訴之人知悉犯人之時起，於六個月內為之，刑事訴訟法
    第三百四十三條、第三百零三條第三款、第二百三十七條第一項分別定有明文。
    本件自訴人自訴被告妨害名譽，依刑法第三百十四條，須告訴乃論。本件依自訴
    人所陳，其於八十七年四月二十二日當天，即已獲悉被告於上課時向全班同學宣
    讀停聘案之內容，然竟遲至八十九年三月四日始行提起自訴，顯已逾六個月之告
    訴期間。至於自訴人雖認就此部分之犯罪事實，曾向臺灣屏東地方法院檢察署檢
    察官提出告訴，惟依本院調閱該署八十七年度偵字第五四四○號案卷，自訴人於
    八十七年八月十日所提之告訴狀中，向檢察官告訴之事實，並未包括被告宣讀停
    聘案內容，是自訴人前開所稱，此部分告訴事實，尚未經檢察官處分云云，即與
    事實不相符合。惟因自訴意旨認此部分與前揭論罪科刑部分為連續犯關係，屬裁
    判上一罪，爰不另為不受理之諭知。
據上論斷，應依刑事訴訟法第三百四十三條、第二百九十九條第一項前段、第三百零
三條第三款、刑法第三百零九條第一項、第七十四條第一款，判決如主文。
中      華      民      國      八十九      年    六    月    二十一    日
    臺灣屏東地方法院刑事第二庭
                                    審判長  潘正屏
                                    法  官  郭書豪
                                    法  官  包梅真
右判決正本證明與原本無異。
對於本判決如有不服應於收受送達後十日內向本院提出上訴書狀上訴於台灣高等法院
高雄分院並按他造當事人之人數附具繕本。
                                    書記官   徐水英
中    華    民    國     八十九      年      六      月       二十二
附錄法條
刑法第三百零九條第一項
公然侮辱人者，處拘役或三百元以下罰金。


司法院資訊處製作；財團法人民間司法改革基金會備份。
